臺灣臺南地方法院刑事判決
111年度金訴字第179號
公  訴  人  臺灣臺南地方檢察署檢察官
被      告  曾儀君


上列被告因詐欺等案件，經檢察官提起公訴（110年度偵字第212
36號、第21907號），被告於準備程序中就被訴事實為有罪之陳
述，經本院合議庭裁定由受命法官獨任進行簡式審判程序後，本
院判決如下：
    主  文
曾儀君犯三人以上共同詐欺取財罪共三罪，各處有期徒刑壹年壹
月，應執行有期徒刑壹年陸月。緩刑參年，並應自民國一百一十
一年五月十五日起，按月給付告訴人林明凰新台幣貳萬元，直到
給付總額肆拾萬元為止。
    事實及理由
一、犯罪事實：曾儀君於民國110年6月間，在臉書社群網站之「
    素人網紅接案平台」社團內見有徵人訊息，遂依該訊息內容
    接續與真實姓名年籍不詳，LINE通訊軟體暱稱「淑娟」、「
    @傑」之人聯繫，嗣曾儀君於連繫過程中，得知工作內容僅
    需提供帳戶供人匯款，再依指示由其提供之帳戶提領款項後
    交予「淑娟」、「@傑」指定之人，即可獲得提領金額4%之
    報酬，其可預見「淑娟」、「@傑」所屬組織可能係以詐術
    騙取不特定人金錢為目的，而具有持續性及牟利性之有結構
    性詐欺犯罪組織，竟因貪圖提領金額4%之報酬，基於縱使「
    淑娟」、「@傑」所屬組織為詐欺集團亦不違反其本意之參
    與犯罪組織不確定故意，將其所申設之中華郵政股份有限公
    司000-00000000000000號帳戶（下稱：郵局帳戶）、臺灣中
    小企業銀行股份有限公司000-00000000000號帳戶（下稱：
    臺灣企銀帳戶）資料提供予「淑娟」、「@傑」所屬之詐欺
    集團使用，並擔任提款車手之工作，負責持上開帳戶提款卡
    提領帳戶內之款項後，再依指示交付予其他詐欺集團不詳成
    員，以製造金流斷點，掩飾詐騙所得之本質及去向。曾儀君
    加入上開詐欺集團後，即與「淑娟」、「@傑」及其2人所屬
    詐欺集團其他不詳成員共同意圖為自己不法之所有，基於3
    人以上共同詐欺取財及掩飾不法詐欺取財所得本質及去向之
    洗錢犯意聯絡，由該詐欺集團不詳成員於附表所示時間，以
    附表所示之方式，對附表所示之林明凰、劉綉珍、陳文楷等
    人施用詐術，因此致渠等均陷於錯誤，而依指示分別匯款至
    如附表所示曾儀君之帳戶內。嗣曾儀君再依「@傑」之指示
    ，分別於附表編號1所示之提款時間、地點，提領其郵局帳
    戶內之40萬元後，先從中抽取5000元之報酬，再將餘款39萬
    5000元交予「@傑」指示前往取款之人；而曾儀君嗣再依「@
    傑」之指示，於附表編號2所示之提款時間欲前往提領其臺
    灣企銀帳戶內之款項時，因該帳戶已遭設定警示，故而提領
    未果。案經林明凰訴由花蓮縣警察局吉安分局報告、林明凰
    、陳文楷訴由臺南市政府警察局第四分局報告臺灣臺南地方
    檢察署檢察官偵查起訴。
二、本件被告曾儀君所犯均係死刑、無期徒刑、最輕本刑為3年
    以上有期徒刑以外之罪，其於準備程序中就被訴事實為有罪
    之陳述，經法官告知簡式審判程序之旨，並聽取公訴人及被
    告之意見後，認宜為簡式審判程序，依刑事訴訟法第273條
    之1第1項規定，裁定進行簡式審判程序加以審理，則依據刑
    事訴訟法第273條之2、同法第159條第2項之規定，不適用傳
    聞法則有關限制證據能力之相關規定；並得依同法第310條
    之2之準用同法第454條之規定製作略式判決書（僅記載「證
    據名稱」），合先敘明。
三、上揭犯罪事實，有下列證據可資佐證：
　㈠被告於警詢、偵訊及本院準備程序中之自白。
　㈡證人即告訴人林明凰、陳文楷、證人即被害人劉綉珍於警詢
    中之證言。
　㈢卷附被告提領款項之監視錄影畫面截圖、向被告收取款項之
    集團成員搭乘計程車之路口監視錄影畫面截圖、被告郵局立
    帳申請書暨交易明細表、被告郵局存摺封面暨內頁資料影本
    、被告LINE通訊軟體對話紀錄截圖照片、被告郵局帳戶網路
    交易明細截圖照片。
  ㈣卷附林明凰華南銀行、臺灣銀行存摺封面暨內頁資料影本、
    匯款回條聯、郵政匯票、匯款申請書、金融機構聯防機制通
    報單、臺北市政府警察局萬華分局西門町派出所受理詐騙帳
    戶通報警示簡便格式表、臺北市政府警察局萬華分局西門町
    派出所受理各類案件紀錄表、臺北市政府警察局萬華分局西
    門町派出所受理案件證明單、金融機構協助受詐騙民眾通知
    疑似警示帳戶通報單、內政部警政署反詐騙諮詢專線紀錄表
    、臺北市政府警察局萬華分局西門町派出所陳報單。
　㈤卷附郵政跨行匯款申請書、劉綉珍LINE通訊軟體對話紀錄截
    圖照片、內政部警政署反詐騙諮詢專線紀錄表、桃園市政府
    警察局楊梅分局草湳派出所受理詐騙帳戶通報警示簡便格式
    表、金融機構聯防機制通報單、桃園市政府警察局楊梅分局
    草湳派出所受理各類案件紀錄表、桃園市政府警察局楊梅分
    局草湳派出所受理案件證明單。
　㈥卷附陳文楷網路交易明細截圖、陳文楷國泰世華銀行戶存摺
    封面暨內頁資料影本、內政部警政署反詐騙諮詢專線紀錄表
    、新北市政府警察局汐止分局汐止派出所受理詐騙帳戶通報
    警示簡便格式表、金融機構聯防機制通報單。　　　　
四、論罪科刑：
  ㈠按加重詐欺罪係侵害個人財產法益之犯罪，其罪數計算，以
    被害人數、被害次數之多寡，決定其犯罪之罪數，核與參與
    犯罪組織罪之侵害社會法益，因應以行為人所侵害之社會全
    體利益為準據，認定係成立一個犯罪行為，有所不同。是以
    倘若行為人於參與犯罪組織之繼續中，先後加重詐欺數人財
    物，因行為人僅為一參與組織行為，侵害一社會法益，應僅
    就首次犯行論以參與犯罪組織罪及加重詐欺罪之想像競合犯
    ，而其後之犯行，乃為其參與組織之繼續行為，為避免重複
    評價，當無從將一參與犯罪組織行為割裂再另論一參與犯罪
    組織罪，而與其後所犯加重詐欺罪從一重論處之餘地（最高
    法院107年度台上字第1066號判決意旨參照）；次按想像競
    合犯之處斷刑，本質上係「刑之合併」，其所謂從一重處斷
    ，乃將想像競合犯組成之評價上數罪，合併為科刑一罪，其
    所對應之刑罰，亦合併其評價上數罪之數法定刑，而為一個
    處斷刑。易言之，想像競合犯侵害數法益者皆成立犯罪，論
    罪時必須輕、重罪併舉論述，同時宣告所犯各罪名，包括各
    罪有無加重、減免其刑之情形，亦應說明論列，量刑時併衡
    酌輕罪部分量刑事由，評價始為充足，然後依刑法第55條前
    段規定「從一重處斷」，非謂對於其餘各罪可置而不論。因
    此，法院決定處斷刑時，雖以其中最重罪名之法定刑，做為
    裁量之準據，惟於裁量其輕重時，仍應將輕罪合併評價在內
    （最高法院108年度台上字第4405、4408號判決意旨參照）
    。
　㈡核被告曾儀君就附表編號1部分（即首次參與詐欺犯行部分）
    所為，係犯組織犯罪防制條例第3條第1項後段之參與犯罪組
    織罪、刑法第339條之4第1項第2款之3人以上共同詐欺取財
    罪及洗錢防制法第14條第1項之洗錢罪；被告係以一行為同
    時觸犯上開3罪名，為想像競合犯，應依刑法第55條前段之
    規定，從一重之3人以上共同詐欺取財罪論處。被告就附表
    編號2、3部分，所為均係犯刑法第339條之4第1項第2款之3
    人以上共同詐欺取財罪，及洗錢防制法第14條第1項之洗錢
    罪；被告均係以一行為同時觸犯上開2罪名，為想像競合犯
    ，各依刑法第55條前段之規定，從一重之3人以上共同詐欺
    取財罪論處。被告所犯之洗錢防治法第14條第1項之洗錢罪
    ，於本院審理中為自白，依洗錢防制法第16條第2項規定，
    均減輕其刑。被告就附表編號1至3所示之犯行，與「淑娟」
    、「@傑」及其他詐欺集團不詳成員間，有犯意聯絡及行為
    分擔，均為共同正犯。被告如附表編號1至3所示3次犯行間
    ，犯意各別，行為互殊，應分論併罰。
  ㈢爰審酌被告參與詐騙集團組織，提供詐騙集團金融帳戶，並
    擔任提款車手之工作，負責持上開帳戶提款卡提領帳戶內被
    害人遭詐騙所匯入之款項後，再依指示交付予其他詐欺集團
    不詳成員，以製造金流斷點，掩飾詐騙所得之本質及去向，
    造成告訴人及被害人受到財產損害，並助長詐騙歪風、影響
    社會正常交易往來之互信基礎及增加追緝犯罪之困難，然念
    及被告尚知坦承犯行認錯，未無端耗費司法資源，犯後態度
    尚非惡劣，並考量告訴人受詐騙之損失，再斟酌被告於本件
    犯行中，係擔任受其他詐騙集團核心成員指揮取款再予轉交
    之角色，並非詐騙集團居於核心決策地位之首腦或核心人物
    ，被告於本院審理中，已與告訴人林明凰達成協議，由被告
    以分期付款之方式按月給付2萬元，告訴人林明凰亦具狀表
    示，只要被告依約給付賠償金，即不再追究，至於被告尚未
    達成和解之其他2位告訴人及被害人，因所匯入之款項遭銀
    行及時凍結，且銀行業已發還給告訴人及被害人，並未造成
    告訴人及被害人之實質損害，復兼衡被告自述係大學就學中
    ，目前大三，未婚，與父母同住，主要經濟靠家裡，但有打
    工之智識程度及家庭生活經濟狀況等一切情狀，分別量處如
    主文所示之刑，並定其應執行刑。
  ㈣另被告未曾因故意犯罪受有期徒刑以上刑之宣告，有臺灣高
    等法院被告前案紀錄表在卷可查，其因一時失慮，致罹刑典
    ，嗣已坦承犯行，深具悔意，並已與告訴人林明凰達成賠償
    協議，獲得告訴人林明凰之諒解，有上開本院公務電話紀錄
    及告訴人林明凰書狀附卷可證，經此教訓，當知所警惕，信
    無再犯之虞，且被告為在學學生，故本院認所宣告之刑以暫
    不執行為適當，爰併宣告緩刑3年，以啟自新，並應依被告
    與告訴人之協議，自111年5月15日起按月給付告訴人林明凰
    2萬元，直到給付總額40萬元為止。另依刑法第75條之1第1
    項第4款規定，被告如有違反本院所定前開主文所示命其所
    為之事項情節重大，足認原宣告之緩刑難收預期效果，而有
    執行刑罰之必要者，得撤銷緩刑之宣告，附此敘明。
五、共同犯罪行為人彼此間之組織分工及不法所得均未必相同，
    犯罪所得之分配亦可能懸殊相異，其分配較少甚或未受分配
    之人，如仍應就全部犯罪所得負連帶沒收之責，超過其個人
    所得之剝奪，無異代替其他犯罪參與者承擔刑罰，顯失公平
    ，是共犯連帶沒收與罪刑相當原則間實齟齬有悖，故就共同
    正犯間犯罪所得之沒收，應就各人分得之數為之，亦即沒收
    或追徵應就各人所實際分得者為之（最高法院104年第13次
    及第14次刑庭會議決議㈠意旨參照）；又洗錢防制法第18條
    規定：「（第1項）犯第14條之罪，其所移轉、變更、掩飾
    、隱匿、收受、取得、持有、使用之財物或財產上利益，沒
    收之；犯第15條之罪，其所收受、持有、使用之財物或財產
    上利益，亦同。（第2項）以集團性或常習性方式犯第14條
    或第15條之罪，有事實足以證明行為人所得支配之前項規定
    以外之財物或財產上利益，係取自其他違法行為所得者，沒
    收之」，係對洗錢之標的之財物或財產上利益所為之沒收規
    定（立法理由參照），惟該規定並未明文「不問屬於犯罪行
    為人與否均沒收」，仍應以屬於被告所有者為限，始予沒收
    。被告實行本件犯行而獲得之報酬5,000元，係未扣案之犯
    罪所得，原應依刑法第38條之1第1項前段、第3項規定宣告
    沒收，然被告已與告訴人林明凰達成賠償協議，應允按月給
    付告訴人林明凰2萬元，直到給付總額達到40萬元為止；而
    被害人劉綉珍及告訴人陳文楷遭詐騙之款項，因銀行及時凍
    結，且已發還給被害人劉綉珍及告訴人陳文楷，就此部分並
    無犯罪所得可言。從而，就被告所獲得之犯罪所得5,000元
    部分，因被告既已與告訴人林明凰達成賠償協議，若再宣告
    沒收，顯有過苛之虞，爰依刑法第38條之2第2項規定，不予
    宣告沒收。
據上論結，應依刑事訴訟法第273條之1第1項、第299條第1項前
段，組織犯罪防制條例第3條第1項後段，洗錢防制法第14條第1
項、第16條第2項，刑法第339條之4第1項第2款、第28條、第55
條前段、第51條第5款、第38條之2第2項、第74條第1項第1款、
第2項第3款，判決如主文。
本案經檢察官黃銘瑩提起公訴，檢察官李佳潔到庭執行職務。
中　　華　　民　　國　　111 　年　　6 　　月　　17　　日
　　　　　　　　　刑事第六庭    法　官　鄭銘仁
以上正本證明與原本無異。
如不服本判決應於收受本判後20日內向本院提出上訴書狀，並應
敘述具體理由。其未敘述上訴理由者，應於上訴期間屆滿後20日
內向本院補提理由書狀（均須按他造當事人之人數附繕本）「切
勿逕送上級法院」。
  　　　　　　　　　　　　　　　書記官　陳姝妤
中　　華　　民　　國　　111 　年　　6 　　月　　20　　日
附錄本案論罪科刑法條：
組織犯罪防制條例第3條
發起、主持、操縱或指揮犯罪組織者，處 3 年以上 10 年以下
有期徒刑，得併科新臺幣 1 億元以下罰金；參與者，處 6 月以
上 5 年以下有期徒刑，得併科新臺幣 1 千萬元以下罰金。但參
與情節輕微者，得減輕或免除其刑。
具公務員或經選舉產生之公職人員之身分，犯前項之罪者，加重
其刑至二分之一。
犯第 1 項之罪者，應於刑之執行前，令入勞動場所，強制工作
，其期間為 3 年。
前項之強制工作，準用刑法第 90 條第 2 項但書、第 3 項及第
98 條第 2 項、第 3 項規定。
以言語、舉動、文字或其他方法，明示或暗示其為犯罪組織之成
員，或與犯罪組織或其成員有關聯，而要求他人為下列行為之一
者，處 3 年以下有期徒刑，得併科新臺幣 3 百萬元以下罰金：
一、出售財產、商業組織之出資或股份或放棄經營權。
二、配合辦理都市更新重建之處理程序。
三、購買商品或支付勞務報酬。
四、履行債務或接受債務協商之內容。
前項犯罪組織，不以現存者為必要。
以第 5 項之行為，使人行無義務之事或妨害其行使權利者，亦
同。
第 5 項、第 7 項之未遂犯罰之。

中華民國刑法第339條之4
犯第 339 條詐欺罪而有下列情形之一者，處 1 年以上 7 年以
下有期徒刑，得併科 1 百萬元以下罰金：
一、冒用政府機關或公務員名義犯之。
二、三人以上共同犯之。
三、以廣播電視、電子通訊、網際網路或其他媒體等傳播工具，
    對公眾散布而犯之。
前項之未遂犯罰之。

洗錢防制法第14條
有第二條各款所列洗錢行為者，處 7 年以下有期徒刑，併科新
臺幣 5 百萬元以下罰金。
前項之未遂犯罰之。
前二項情形，不得科以超過其特定犯罪所定最重本刑之刑。
附表：
編號 告訴人/被害人 詐騙方式 匯款時間/金額(新臺幣) 人頭帳戶 提款時間/金額 (新臺幣) 提款地點 1 林明凰 (告訴人) 詐欺集團成員自110年7月12日起，接續撥打電話予林明凰，佯稱係其姪子，因急需款項否則將有生命危害云云，因此致林明凰陷於錯誤，而依指示前往匯款 110年7月14日13時45分/匯款40萬元  曾儀君郵局帳戶 1.110年7月14日14時52分/臨櫃提款35萬元 2.110年7月14日14時59分/提款機提款5萬元 臺南市安平區區育平路333號（育平郵局) 2 劉綉珍 (被害人) 詐欺集團成員於於110年7月14日18時5分許，以LINE通訊軟體與劉綉珍聯繫，佯稱係其姪子，表示急需款項欲借款云云，因此致劉綉珍陷於錯誤，而依指示前往匯款 110年7月15日11時59分/匯款15萬元 曾儀君臺灣企銀帳戶 110年7月15日12時54分許，前往臨櫃及操作提款機均提領失敗 臺南市○○區○○路000號（臺灣企銀臺南分行） 3 陳文楷 (告訴人) 詐欺集團成員自110年7月14日18時起，接續撥打電話及以LINE通訊軟體聯繫陳文楷，佯稱係其表弟，表示因急需款項週轉云云，因此致陳文楷陷於錯誤，而依指示網路轉帳匯款 1.110年7月15日12時25分/轉帳5萬元 2.110年7月15日12時26分/轉帳5萬元  曾儀君臺灣企銀帳戶 110年7月15日12時54分許，前往臨櫃及操作提款機均提領失敗 臺南市○○區○○路000號（臺灣企銀臺南分行）